【裁判字號】    97,訴,603
【裁判日期】    980203
【裁判案由】    損害賠償
【裁判全文】
臺灣屏東地方法院民事判決               97年度訴字第603號
原      告  乙○○
被      告  甲○○
上列當事人間請求損害賠償事件，案經本院刑事庭以97年度附民
字第145 號裁定移送前來，本院於民國98年1 月20日言詞辯論終
結，判決如下：
    主  文
被告應給付原告新台幣貳拾萬元，及自民國九十七年九月二十四
日起至清償日止，按週年利率百分之五計算之利息。
原告其餘之訴駁回。
訴訟費用因係附帶民事訴訟請求，免為由兩造負擔。
本判決第一項得假執行；被告如預以新臺幣貳拾萬元為原告供擔
保，得免為假執行。
原告假執行之聲請駁回。
    事實及理由
一、原告於起訴時本聲明請求被告給付新臺幣（下同）50萬元及
    自附帶民事起訴狀繕本送達翌日即民國97年9 月24日起至清
    償日止，按週年利率百分之5 計算之利息，嗣於本院97年9
    月23日附帶民事事件審理時，當庭擴張聲明為請求被告給付
    100 萬元，及自附帶民事起訴狀繕本送達翌日即97年9 月24
    日起至清償日止，按週年利率百分之5 計算之利息，僅係擴
    張應受判決事項之聲明，合於民事訴訟法第255 條第1 項第
    3 款規定，應予准許。
二、原告起訴主張：兩造為夫妻關係，其於97年1 月14日上午9
    時許，在屏東縣屏東市○○○路716 號12樓之住處房間內，
    因原告所飼養貓隻遭被告起床後將貓隻自地上抱起並壓制在
    被告胸前，而因貓隻不喜被告之上述動作遂出聲低吼，原告
    見狀不忍出言制止被告上開行為，遂遭被告以手毆擊其頭部
    數下，原告哭聲哀求，被告仍不停手，並聲稱「打了就打了
    ，因為妳脾氣太硬我必須教訓妳」等語，致原告受毆擊除受
    頭部外傷並腦震盪之傷害，並心理痛苦不堪。原告於兩造婚
    姻關係尚存續中遭被告之傷害行為而受有莫大痛苦，自應給
    付原告非財產上損害100 萬元，原告得依侵權行為之法律關
    係，請求被告加計法定遲延利息如數賠償等語，並於本院聲
    明：(一)被告應給付原告100 萬元，及自附帶民事訴訟狀繕本
    送達翌日（即97年9 月24日）起至清償日止，按週年利率百
    分之5 計算之利息。(二)願供擔保請准宣告假執行。
三、被告則以：原告於97年1 月14日事發之後仍與被告同住，生
    活作息正常，且所聲請家報令已遭駁回，另外向檢察官提出
    傷害告訴後，曾經隱匿被告之開庭通知，直到97年9 月7 日
    見法院所寄發不可代領之傳票通知後，才在未告知被告之情
    形下自行離家出走，然每逢假日卻又返家度假，甚至在98年
    1 月20日民事庭開庭後即搬回與被告同住，對於刑事案件之
    上訴並與被告和解而撤回上訴，雖對刑事附帶民事訴訟未包
    含在撤回範圍，然原告之傷勢究竟如何？有無後續之治療均
    待查明，且被告亦為原告保有醫療保險，可賠償其傷勢之損
    害，而當日爭執不是為了貓隻，而是原告不喜其拿數仟元給
    母親當生活費，當時被逼生氣拍其頭部，是為安撫原告不是
    毆打人，且原告在事發後仍與被告同住，一起購物，甚至協
    調刑事案件不再上訴，原告顯無受有精神上損害而需賠償之
    必要等語置辯，並於本院聲明：(一)原告之訴及假執行聲請均
    駁回；(二)如受不利判決，願供擔保請准宣告免為假執行。
四、本件之爭點為被告應否負侵權行為損害賠償責任？原告請求
    被告賠償分財產上損害100 萬元有無理由？茲分別說明如下
    ：
  (一)本件原告主張於前揭時地遭被告毆擊頭部，致其受有頭部外
    傷並腦震盪之傷害，刑事部分，被告業經本院刑事庭以97年
    度簡字第1681號判決認定被告傷害原告部分，處拘役20日、
    ，得易科罰金，並緩刑2 年之事實，有原告提出之寶建醫療
    社團法人寶建醫院97年2 月18日診斷證明書在卷可稽（見本
    院附民卷第14頁），復經本院依職權調閱本院97年度簡字第
    1681號刑案偵、審卷宗查明無誤。被告抗辯其並未毆打原告
    頭部僅是拍頭部安撫原告云云，尚無可信，應以原告主張為
    可採。
  (二)按因故意或過失不法侵害他人之權利者，負損害賠償責任；
    不法侵害他人之身體或健康者，對被害人因此喪失或減少勞
    動，或增加生活上之需要時，應負賠償責任。不法侵害他人
    之身體、健康、名譽、自由、信用、隱私、貞操，或不法侵
    害他人其他人格法益而情節重大者，被害人雖非財產上之損
    害，亦得請求賠償相當之金額。民法第184 條第1 項前段、
    第193 條第1 項及第195 條第1 項前段定有明文。被告因故
    意不法侵害原告之身體，致原告受有頭部外傷並腦震盪之傷
    害，業如上述，依法自應對原告負損害賠償責任。是原告依
    前開規定訴請被告賠償其損害，即屬有據。
  (三)本院審酌兩造是夫妻關係，被告僅因細故即對配偶之原告出
    手毆打，並毆打原告之頭部致其受有頭部外傷並腦震盪之傷
    害，已如前述，是被告侵害原告身體、健康之情節自非輕微
    ，而原告遭受配偶如此傷害，精神上之痛苦更甚於一般人所
    為，其請求被告賠償相當之金額以資慰撫，自應准許。又查
    原告自承其學歷為技術學院嬰幼兒保育科畢業，從事教師工
    作，每月收入約2 萬元，被告自承其學歷現為博士候選人，
    從事高中教師，每月收入約5 至6 萬元，原告95年度名下有
    房屋1 筆與土地2 筆之不動產，合計總價值為377,090 元，
    被告95年度獲有薪資所得、聯華電子股份有限公司股利等財
    產，合計價值為955,135 元，另名下尚有房屋、土地各1 筆
    等不動產，汽車1 部等動產，合計為806,507 元；另外96年
    度獲有薪資與股利所得合計為934,829 元，及名下尚有前揭
    土地、房屋、汽車等財產，小計為806,507 元，總計其所得
    與財產價值共為1,741,336 元等情，業據兩造到庭陳述明確
    ，並經本院依職權查詢兩造財產狀況，有稅務電子閘門財產
    所得調件明細表（見本院卷第11至18頁）在卷可參。本院審
    酌兩造之社會身分、地位、教育程度、財產經濟狀況、工作
    、各自之資力及原告所受之精神上痛苦，並被告傷害之情節
    等一切情狀，認原告就該次傷害行為請求被告賠償非財產上
    損害於20萬元範圍尚屬適當，應予准許；逾此範圍於法無據
    ，應予駁回。
  (四)綜上所述，本件原告依侵權行為之法律關係，得請求之金額
    為20萬元，並自刑事附帶民事起訴狀繕本送達翌日即97年9
    月24日起至清償日止，按週年利百分之5 計算之利息，為有
    理由，應予准許；逾此範圍於法無據，應予駁回。
五、原告勝訴部分所命給付之金額未逾50萬元，爰依民事訴訟法
    第389 條第1 項第5 款，依職權為假執行之宣告，被告陳明
    願供擔保免為假執行，核其聲請亦無不合，乃酌定相當擔保
    金額准許之。至原告假執行聲請部分以其勝訴部分經依職權
    宣告之，故其假執行聲請即無必要，另原告其餘之訴既經駁
    回，其假執行亦失所依附，應併予駁回之。
六、本件事證已臻明確，兩造其餘主張、陳述及立證方法，經核
    於判決不生影響，爰不逐一論列，附此敘明。
據上論結，原告之訴為一部有理由，一部無理由，依民事訴訟法
第79條、第389 條第1 項第5 款、第392條第2項，判決如主文。
中    華    民    國    98    年    2     月    3     日
                  民事第一庭    法  官  潘快
正本係照原本作成。
如不服本判決，應於收受送達後二十日內向本院提出上訴書狀，
其未表明上訴理由者，應於提出上訴後二十日內向本院補提理由
書狀（均須按他造當事人之人數附繕本）
                                書記官  黃麗燕
中    華    民    國    98    年    2     月    3     日


司法院資訊處製作；財團法人民間司法改革基金會備份。
